【裁判字號】    91,上更(一),522
【裁判日期】    920102
【裁判案由】    遺棄
【裁判全文】
臺灣高等法院臺南分院刑事判決          九十一年度上更(一)字第五二二號      潛
      上  訴  人  臺灣嘉義地方法院檢察署檢察官
      上  訴  人
      即  被  告  丙  ○  ○
右上訴人因被告遺棄案件，不服臺灣嘉義地方法院八十八年度訴字第六一二號中華民
國八十九年三月二日第一審判決（起訴案號：臺灣嘉義地方法院檢察署八十八年度偵
字第五三八五號），提起上訴，經判決後，由最高法院發回更審，本院判決如左：
      主      文
原判決撤銷。
丙○○駕駛動力交通工具肇事，致人死亡而逃逸者，處有期徒刑柒月。
      事      實
一、丙○○於民國（下同）八十七年三月二十一日凌晨三時二十分許，於飲酒後吐氣
    所含酒精成分每公升零點六毫克時，本應注意不得駕駛汽車，竟駕駛車牌號碼Ｒ
    Ｏ—七九三○號自用小客車，沿嘉朴公路由西向東方向行駛，行經嘉朴公路二十
    三公里六百公尺處，應注意該路段之限速為七十公里，且汽車行駛時，駕駛人應
    注意車前狀況，並隨時採取必要之安全措施，而依當時情況，又無不能注意之情
    形，而疏未注意，仍以時速九十公里以上速度超速行駛，於由慢車道欲超越前車
    時，由後方撞擊在該路段慢車道上行駛，由黃修松所騎乘車牌號碼ＵＴＧ—七二
    五號之機車，致黃修松造成頭面部挫裂傷合併粉碎性骨折、下額部呈凹型挫裂傷
    合併骨折、頸前部十公分×三公分擦挫傷、左胸前部擦傷、右手背部擦挫傷、右
    大腿前部四公分×二公分擦挫傷、右下肢膝前部三公分×一公分擦傷、右下肢膝
    前部挫裂傷合併骨折，因頭部外傷而不治死亡，詎將所駕駛之上開自用小客車停
    放於肇事現場前方路旁後，而逃逸。嗣經警依丙○○遺留於肇事現場之上開自用
    小客車車牌號碼，循線於八十七年三月二十一日上午七時四十五分許，查獲丙○
    ○到案（過失致死部分業經本院另案判處有期徒刑一年確定，現執行中）。
二、案經黃修松之父丁○○訴請臺灣嘉義地方法院檢察署檢察查偵查起訴。
      理      由
一、前揭被告丙○○駕駛動力交通工具肇事，致人死亡而逃逸之事實，業據被告供承
    不諱，核與現場處理警員金祚明於原審證述情節相符，復有照片十四幀及道路交
    通事故調查報告表在卷可稽。被害人黃修松確因本件車禍死亡，復據臺灣嘉義地
    方法院檢察署檢察官督同法醫師相驗無訛，並填具相驗屍體證明書、驗斷書及勘
    驗筆錄等各一份附於相驗卷足憑。被告過失致死部分，並經本院另案八十八年度
    交上易字第三三四號案判處有期徒刑一年確定，有刑事判決影本在卷足憑。
二、被告縱於原審八十七年度交易字第一一八號（即本院八十八年度交上易字第三三
    四號）過失致死案，坦承：「肇事後，曾回頭看，只見一人和機車倒慢車道上，
    因當時非常害怕而離開」等語。然按刑法第二百九十四條遺棄罪所保護之客體，
    須為無自救力之「人」，倘已無生命跡象，自非為無自救力之「人」，則無遺棄
    罪可言。本件被害人於八十七年三月二十一日上午三時四十分許，送至嘉義榮民
    醫院時，已無生命跡象，無心跳、無血壓、無呼吸、瞳孔無光反射，有該院病患
    診療結果摘要報告影本可稽（見一審卷第四十六頁），該院並於九十一年十一月
    二十六日嘉醫行字第○九一○○○六四八五號函附病歷摘要報告：「根據病歷記
    載，病患乃由水上消防隊救護車載送至本院急診室急救，送達本院時間為八十七
    年三月二十一日凌晨三時四十五分，病患到院時，己呈無呼吸、無脈搏，即醫學
    上所謂無生命徵象，及『即到院前死亡』之診斷。」（見本院上更一卷第五十、
    五十一頁），檢察官督同相驗被害人之法醫乙○○於本院證稱：「（當時何以記
    載死亡發生時間在三月二十一日上午三時二十一分？提示驗斷書）是參考警察之
    筆錄記載的。詳細時間，我不知道。我認為此人在發生車禍時，已死亡，我是按
    受傷情形而推測的。因被害人頭部嚴重凹陷粉碎性骨折，所以我判斷此人應在車
    禍當場即死亡。所以記載死亡時間，即記載車禍發生時間。」「（對嘉義榮民醫
    院病患摘要報告中之已無生命徵象，是否表示已死亡？提示並告以要旨）是的，
    已無生命徵象即是已死亡。」（見本院上更一卷第三十六頁），車禍當時之救護
    人員甲○○亦證稱：「（當時此人是否已死亡？）我到時，該人嘴還有動，但生
    命指數約三而已，對痛已無感覺，依我專業認為，應已無生命跡象。」（見本院
    上更一卷第三十五頁），足認被害人於車禍當時，業已死亡無生命跡象。被害人
    既已死亡無生命跡象，依上開說明，則非屬刑法第二百九十四條遺棄罪所保護之
    客體，無自救力之「人」，自難繩以該條遺棄罪責。
三、核被告所為，係犯刑法第一百八十五條之四肇事逃逸罪。公訴人認為被告應成立
    刑法第二百九十四條第一項遺棄罪，起訴法條，尚有未洽，應予變更。原審未予
    詳為調查，遽論被告遺棄罪，洵有違誤。公訴人上訴意旨，指摘原判決量刑過輕
    ，固無理由；惟被告上訴意旨，否認遺棄罪，則屬有據，原判決既有可議，自屬
    無可維持，應由本院將原判決撤銷改判。爰審酌被告犯罪之動機、目的、方法、
    肇事逃逸、所生危害及犯後之態度等一切情狀，量處有期徒刑七月，以資儆戒。
四、據上論斷，應依刑事訴訟法第三百六十九條第一項前段、第三百六十四條、第三
    百條、第二百九十九條第一項前段，刑法第一百八十五條之四，判決如主文。
本案經檢察官林炎昇到庭執行職務。
中  華  民  國      九十二      年        一        月        二        日
                                臺灣高等法院臺南分院刑事第一庭
                                    審判長法官  茆    臺    雲
                                          法官  李    文    福
                                          法官  蔡    長    林
右正本證明與原本無異。
如不服本判決，應於判決送達後十日內向本院提出上訴狀，其未敘述理由者並應於提
出上訴狀後十日內向本院補提理由書（應附繕本）。
                                    法院書記官  李    培    薇
中  華  民  國      九十二      年        一        月        三        日
附錄本案論罪科刑法條全文：
刑法第一百八十五條之四
  駕駛動力交通工具肇事，致人死傷而逃逸者，處六月以上五年以下有期徒刑。


司法院資訊處製作；財團法人民間司法改革基金會備份。
